【裁判字號】    98,消債更,155
【裁判日期】    980724
【裁判案由】    更生事件
【裁判全文】
臺灣臺北地方法院民事裁定           98年度消債更字第155號
聲  請  人
即  債務人  甲○○
上列當事人因消費者債務清理事件聲請更生，本院裁定如下：
    主  文
更生之聲請駁回。
聲請費用由聲請人負擔。
    理  由
一、按債務人對於金融機構因消費借貸、自用住宅借款、信用卡
    或現金卡契約而負債務，在聲請更生或清算前，應提出債權
    人清冊，以書面向最大債權金融機構請求協商債務清償方案
    ，並表明共同協商之意旨，消費者債務清理條例（下稱本條
    例）第151 條第1 項定有明文。又聲請更生或清算不合程式
    或不備其他要件者，法院應以裁定駁回之。但其情形可以補
    正者，法院應定期間先命補正，復為本條例第8 條所明定。
    另債務人不能清償債務或有不能清償之虞者，得依本條例所
    定更生或清算程序，清理其債務，本條例第3 條亦定有明文
    。再本條例為兼顧債權人、債務人雙方之利益，使陷於經濟
    上困境之消費者得以清理債務，採重建型之更生及清算型之
    清算程序雙軌制，利用此兩種程序妥適調整債務人與債權人
    及其他利害關係人間之權利義務關係，保障債權人獲得公平
    受償，並謀求消費者經濟生活之更生機會。且債務人受法院
    裁定開始更生或清算程序者，其生活、資格、權利等均將受
    限制，該等程序係債務清理之最後手段，於債務人無法與債
    權人協商時，始適用更生或清算程序清理其債務。固協商前
    置程序之意旨，在使金融機構與債務人就特定種類之債務清
    理事務上，利用法院程序外解決之協商機制，為迅速有效之
    自主性解決。而此一程序之進行，有賴當事人間之協力配合
    ，本於誠信為基礎，形成債務清理之共識，各當事人自兼負
    有最大的誠實協力義務，以形成協商成立。
二、聲請意旨略以：聲請人主張其有不能清償債務之情事，其曾
    與最大債權銀行國泰世華商業銀行進行協商，然因聲請人每
    月收入僅新台幣（下同）35,000元，扣除房租18,000元及其
    他必要生活費後不足繳納房屋貸款27,000元，致協商不成立
    ，又其無擔保或無優先權之債務總額未逾1200萬元，亦未經
    法院裁定開始清算程序或宣告破產，爰聲請更生云云。
三、經查，聲請人名下有臺北縣新店市○○街3 巷1 號2 樓房屋
    及新店市○○段697 地號、698 地號、705 地號土地，有財
    政部臺灣省北區國稅財產歸屬清單、土地及建物登記謄本在
    卷可按，堪可認定，又國泰世華商業銀行函覆本院前開不動
    產於96年5 月間核貸時市價約為6,428,000 元，而聲請人之
    債務總額除國泰世華有擔保債權4,701,953 元外，尚有聯邦
    銀行85,287元及中國信託商業銀行70,677元，此有國泰世華
    商業銀行債權計算表、聯合徵信中心信用報告附卷可稽，足
    認聲請人資產價值6,428,000 元，尚遠高於總債務4,857,91
    9 元，則聲請人所稱不能清償債務或有不能清償之虞，即有
    誤會，無可採取。是本件聲請人聲請更生，不應准許，應予
    駁回，爰裁定如主文。
中    華    民    國    98    年    7     月    24    日
                  民事第二庭      法  官  黃呈熹
以上正本係照原本作成
如不服本裁定，應於裁定送達後10日內，以書狀向本院提出抗告
，並繳納抗告費新臺幣1千元
中    華    民    國    98    年    7     月    24    日
                                  書記官  傅美蓮


司法院資訊處製作；財團法人民間司法改革基金會備份。
